【裁判字號】    95,訴,1500
【裁判日期】    950918
【裁判案由】    所有權移轉登記
【裁判全文】
臺灣桃園地方法院民事裁定              95年度訴字第1500號
原      告  甲○○
被      告  乙○○
            丙○○
上列當事人間請求所有權移轉登記事件，本院裁定如下：
    主  文
本件移送臺灣板橋地方法院。
    理  由
一、按訴訟之全部或一部，法院認為無管轄權者，依原告聲請或
    依職權以裁定移送其管轄法院，民事訴訟法第28條第1 項定
    有明文。次按，因不動產之物權或其分割或經界涉訟者，專
    屬不動產所在地之法院管轄，其他因不動產涉訟者，得由不
    動產所在地之法院管轄，同法第10條第1 項、第2 項亦有明
    文。而所謂因不動產之物權涉訟，除確認物權存在不存在之
    訴外，舉凡以不動產上物權為標的之訴訟均屬之。
二、本件依原告之起訴聲明為：「(一)請求被告丙○○將如附件一
    所示之坐落台北縣土城市○○段第372 地號土地（權利範圍
    一萬分之二八）及其上門牌號碼為台北縣土城市○○路○ 段
    7 之1 號2 樓之建物（下稱系爭不動產）移轉登記予原告。
    (二)被告應自第1 項移轉登記完成日起將系爭不動產返還予原
    告。(三)訴訟費用由被告共同負擔。」等語。並於起訴狀內主
    張：原告與訴外人洪忠德原係配偶，惟洪忠德於民國94年10
    月27日因罹患肺癌往生。洪忠德因顧及父母即被告乙○○、
    丙○○與原告往後生計，並應被告所請，將坐落桃園之2 筆
    房地贈與被告，將系爭不動產贈與原告，並將相關印鑑證明
    及房地權狀交付予被告辦理。惟被告竟心起貪念，將系爭不
    動產虛偽登記於被告丙○○名下。因被告係受洪忠德之委任
    而應將系爭不動產登記予原告名下，因此，原告依民法第26
    9 條第1 項之規定或侵權行為之法律關係，自得請求被告將
    系爭不動產移轉登記予原告如聲明第1 項所示，並於移轉登
    記完成後，本於所有權請求無權占有系爭不動產之被告，返
    還系爭不動產於原告如聲明第2 項所示等語。
三、經查，原告前揭聲明第2 項中有關請求被告返還系爭不動產
    部分，顯係本於所權人之地位而行使所有物返還請求權，自
    屬因不動產物權涉訟，而系爭不動產坐落於台北縣土城市，
    有卷附附件一所示之土地所有權狀、建築改良物所有權狀及
    原證三後附之建物登記第二類謄本各乙件附卷可稽，地屬臺
    灣板橋地方法院管轄，故依民事訴訟法第10條第1 項之規定
    ，此部分自應專屬系爭不動產所在地法院即臺灣板橋地方法
    院管轄。次查，本件原告請求被告將系爭不動產移轉登記予
    原告部分，雖非因不動產物權涉訟，惟仍屬其他因不動產涉
    訟，尚屬無疑，依上開條文第2 項規定，亦得由臺灣板橋地
    方法院管轄。復且，本件依原告之聲明與主張，其訴之聲明
    第1 項與第2 項，具有請求上之順序性，亦即須訴之聲明第
    1 項有理由後始續為訴之聲明第2 項之請求，易言之，原告
    聲明第2 項之請求須以聲明第1 項有理由為前提，又原告就
    訴之聲明第1 項、第2 項所請求者皆為系爭不動產所有權，
    其原因事實與請求皆具關連性，自不宜割裂由不同之法院管
    轄，亦應移由臺灣板橋地方法院審理。玆原告向無管轄權之
    本院起訴，顯係違誤，爰依職權，將本件移送於該管轄法院
    。
四、爰依首開法條，裁定如主文。
中    華    民    國    95    年    9     月    18    日
                  民事第二庭    法  官  范明達
以上正本係照原本作成
如對本裁定抗告須於裁定送達後10日內向本院提出抗告狀，並應
繳納抗告費新台幣1000元。
中    華    民    國    95    年    9     月    18    日
                                書記官  江世亨


司法院資訊處製作；財團法人民間司法改革基金會備份。
